臺灣高等法院臺中分院刑事判決
110年度上訴字第574號
上  訴  人  
即  被  告  陳慶義
上列上訴人即被告因傷害案件，不服臺灣彰化地方法院109年度
訴字第1035號中華民國110年2月4日第一審判決（起訴案號：臺
灣彰化地方檢察署109年度偵字第9803號），提起上訴，本院判
決如下：
    主  文
上訴駁回。
    犯  罪  事  實
一、陳慶義於民國109年7月17日下午5時30分許，在其平日從事
    農作之彰化縣溪湖鎮崙子腳路絲瓜田旁工寮前之空地，見路
    過該處之張○○與其女友陳○○聊天，遂心生不滿，要求張○○立
    刻離開，詎雙方一言不合，張○○先推了陳慶義1下，陳慶義
    竟基於傷害之犯意，持摘剪絲瓜所用之園藝剪刀1把（未據
    扣案），接續剌擊張○○右耳附近，且以手肘揮擊張○○左眼，
    使張○○受有右耳內外多處撕裂傷（右耳上方1 處傷口2.5 ×0
    .5 ×0.5 公分、右耳內2 處傷口，均為1.5 ×0.5 ×0.5 公分
    ）、左眼眶挫傷、視力模糊等傷害。
二、案經張○○訴由彰化縣警察局溪湖分局報告臺灣彰化地方檢
    察署檢察官偵查起訴。
    理  由
壹、證據能力：
一、按證人、鑑定人依法應具結而未具結者，其證言或鑑定意見
    ，不得作為證據，刑事訴訟法第158條之3定有明文。本件檢
    察官於109年9月24日偵查中，並未對證人陳○○進行告知作證
    義務、偽證處罰等法律效果且命其於供前或供後具結等法定
    程序，亦無證人結文附卷可查（見偵卷第51-54頁），此外
    ，復查無證人陳○○有何得不命具結之法定事由，其證言自不
    具證據能力。
二、按被告以外之人於審判外之陳述，雖不符刑事訴訟法第159
    條之1至第159條之4等規定，而經當事人於審判程序同意作
    為證據，法院審酌該言詞陳述或書面陳述作成時之情況，認
    為適當者，亦得為證據。當事人、代理人或辯護人於法院調
    查證據時，知有刑事訴訟法第159條第1項不得為證據之情形
    ，而未於言詞辯論終結前聲明異議者，視為有前項之同意，
    刑事訴訟法第159條之5定有明文。該條文之立法意旨，在於
    確認當事人對於傳聞證據有處分權，得放棄反對詰問權，同
    意或擬制同意傳聞證據可作為證據，屬於證據傳聞性之解除
    行為，如法院認為適當，不論該傳聞證據是否具備刑事訴訟
    法第159條之1至第159條之4所定情形，均容許作為證據，不
    以未具備刑事訴訟法第159條之1至第159條之4所定情形為前
    提（最高法院104年度第3次刑事庭會議決議參照）。本判決
    所引用被告以外之人於審判外之言詞及書面陳述，均未據公
    訴人、上訴人即被告（下稱被告）陳慶義爭執其證據能力，
    且於言詞辯論終結前亦未聲明異議（被告所爭執者，均為證
    明力問題，見本院卷第85-87頁），並經本院於審判期日依
    法踐行調查證據程序，依前揭說明，自均有證據能力。
三、又傳聞法則乃對於被告以外之人於審判外之言詞或書面陳述
    而為之規範。本案判決以下引用之非供述證據，固無刑事訴
    訟法第159條第1項規定傳聞法則之適用，然經本院於審理時
    依法踐行調查證據程序，與本案待證事實具有自然之關聯性
    ，且無證據證明係公務員違法取得之物，依法均得作為證據
    。
貳、本院認定犯罪事實之證據、理由及所犯罪名：
一、訊據被告矢口否認有何傷害犯行，辯稱：當天是張○○先出手
    推我，我用手肘阻擋他，不清楚是否有碰到他的眼睛，他耳
    朵的傷是自己撞到工寮上尖銳的門把，我沒有拿剪刀刺他云
    云。然查：
　㈠上開犯罪事實，業據證人即告訴人張○○於偵查及原審中證稱
    ：當天差不多是下午5點半，我騎腳踏車經過，剛好遇到陳○
    ○，我下去跟她聊天，被告從田裡過來，就叫我不要在那邊
    ，我有推他一下，他不高興，就拿剪絲瓜用的剪刀，在我耳
    邊刺2下，再用手肘打我左眼，地點就在工寮前面的水泥地
    ，該把剪刀的外型是園藝用剪刀，前面是尖的等語綦詳（見
    偵卷第52-53頁、原審卷第77-80頁），且經告訴人於原審當
    庭繪製該園藝剪刀外觀，並就原審當庭搜尋網路所得剪刀樣
    式圖例指認無訛（見原審卷第79、89、91頁），復有現場蒐
    證照片、現場圖附卷可參（見偵卷第43、45頁）。
　㈡又告訴人於案發後，旋即前往道安醫院急診就醫時，即主訴
    「被人拿剪刀剪傷」，經醫師診斷結果，則受有右耳多處撕
    裂傷、左眼眶挫傷、視力模糊等傷害，此有告訴人之道安醫
    院診斷書、道安醫院109年12月8日以道醫病歷字第1090074
    號函所附告訴人病歷紀錄及驗傷照片在卷可按（見偵卷第21
    頁、原審卷第45-53頁）。細觀上開告訴人急診病歷及右耳
    受傷照片所示（見原審卷第49、53頁），告訴人除右耳上方
    有1處傷口（2.5×0.5×0.5公分、縫合4針）外，其右耳內緣
    尚有2處傷口（大小均為1.5×0.5×0.5公分、各縫合3針），
    前揭傷情，核與告訴人證稱遭被告持剪刀刺傷其右耳，及被
    告以手肘打到其左邊眼睛等過程全然吻合，足見告訴人證稱
    情節，乃信而有徵，應堪採信。
　㈢被告雖執前揭情詞置辯，然經原審囑託警方拍攝現場工寮鐵
    門構造照片且令被告當場指認，被告辯稱告訴人自行撞擊之
    物體，係固定門栓之接合裝置，此有彰化縣警察局溪湖分局
    109年12月15日溪警分偵字第1090025338號函所附員警職務
    報告及被告在場指認之照片附卷可佐（見原審卷第61-65頁
    ；被告於原審亦當庭指認並圈劃無誤，見原審卷第83、63頁
    ），則該門栓接合裝置形狀為長條橢圓且具有弧度，並無尖
    銳外觀或邊角，然參酌告訴人右耳所受傷勢，均為需縫合處
    置之撕裂傷，且其中耳朵內緣之傷口窄小，依其部位顯係遭
    銳器深入刺傷所致，益見被告所為辯解，顯與事實不符，其
    於本院聲請再會同警方至現場模擬調查云云，經核已無必要
    ，附此敘明。
　㈣綜上調查結果，本件事證明確，被告上開傷害犯行堪予認定
    ，應依法論科。
二、核被告所為，係犯刑法第277 條第1 項之普通傷害罪。被告
    於上開時、地，雖有數個傷害告訴人之舉動，然其犯罪時間
    密接、地點相同，且均在實現同一犯罪目的而侵害告訴人身
    體之同一法益，為接續犯，自應評價為包括之一罪。
參、本院駁回上訴之說明：　　
一、原審以被告所犯事證明確，因而適用刑法第277 條第1 項、
    第41條第1項前段、刑法施行法第1條之1等規定，並審酌被
    告僅因細故，竟對告訴人為上開傷害犯行，犯後迄今未能與
    告訴人達成和解之犯後態度，及其傷害之手段、情節、告訴
    人受傷程度、及其於原審自陳智識程度為初中肄業、務農、
    離婚、2 名子女已成年之家庭經濟狀況（見原審卷第83頁）
    等一切情狀，量處有期徒刑4月，並諭知易科罰金之折算標
    準（至被告持之刺傷告訴人之園藝剪刀1把未據扣案，且被
    告始終否認持之犯案，則該器物之所有權歸屬不明，爰不予
    宣告沒收，原審雖漏未敘明此部分犯罪工具未予宣告沒收之
    原因，然不影響結論，茲由本院逕予補充之）。
二、經核原判決上開認事用法均無違誤，量刑亦屬妥適，被告提
    起上訴，上訴意旨仍執陳詞否認犯罪，所為辯解均為本院所
    不採業經詳予論述如前，其上訴為無理由，應予駁回。　
據上論結，應依刑事訴訟法第368 條，判決如主文。
本案經檢察官蔡奇曉提起公訴，檢察官周穎宏到庭執行職務。
中　　華　　民　　國　　110 　年　　6 　　月　　1 　　日
          　刑事第十二庭    審判長法　官  張國忠
　　　　　      　　　　　　　    法　官  陳  葳        
　　　　　　　　      　　　　　  法　官  劉敏芳
以上正本證明與原本無異。
如不服本判決應於收受送達後20日內向本院提出上訴書狀，其未
敘述上訴之理由者，並應於提起上訴後20日內向本院補提理由書
（均須按他造當事人之人數附繕本）「切勿逕送上級法院」。

　　　　　　　　　　　       　　 書記官  施耀婷 
　　　　　　　　　　　　　　　　　
中　　華　　民　　國　　110 　年　　6 　　月　　1 　　日
附錄本案論罪科刑法條：
刑法第277 條第1 項
傷害人之身體或健康者，處 5 年以下有期徒刑、拘役或 50 萬
元以下罰金。